【裁判字號】    92,交訴,116
【裁判日期】    920828
【裁判案由】    公共危險
【裁判全文】
臺灣高雄地方法院刑事判決                        九十二年度交訴字第一一六號
    公  訴  人  臺灣高雄地方法院檢察署檢察官
    被      告  丙○○
右列被告因公共危險案件，經檢察官提起公訴（九十二年度偵字第九○六七號），本
院判決如左：
    主  文
丙○○服用酒類不能安全駕駛動力交通工具而駕駛，處拘役參拾日，如易科罰金，以
參佰元折算壹日；又駕駛動力交通工具肇事，致人受傷而逃逸，處有期徒刑陸月，如
易科罰金，以參佰元折算壹日。
    事  實
一、丙○○於民國九十二年四月二十三日中午十二時許，在高雄縣美濃鎮○○路○段
    三號之住處飲用二瓶啤酒後，明知酒後已感覺平衡感、定向力均有所障礙，且精
    神意識已達不能安全駕駛動力交通工具之程度，仍於同日下午五時四十五分許，
    駕駛車牌號碼ＶＴ－三三四八號自用小客車，至位於高雄縣旗山鎮○○○路美壇
    幹十七號之不倒翁小吃部搭載已酒醉之友人張一雄返家，於該小吃部前之慢車道
    駕車剛起步欲往旗尾方向而自左後方迴轉時，因不勝酒力致疏未注意左後方之來
    車，適有甲○○騎乘車號ＯＺＪ－五三八號重型機車沿延平二路之快車道同向行
    至該小吃部即美壇幹十七號前，丙○○所駕車輛之車頭於迴轉中因而直接撞擊甲
    ○○所騎機車之右側，致甲○○人車倒地受有右下肢前撕裂傷五公分、右踝撕裂
    傷二至三公分、右側第四腳趾撕裂傷、左膝擦傷三Ｘ四及四Ｘ五公分、右膝擦傷
    三Ｘ四公分及左踝擦傷三Ｘ四公分等傷害（丙○○過失傷害部分未據告訴），並
    造成丙○○駕駛車輛之前保險桿及所附掛之號牌分別掉落在路上。丙○○於肇事
    後，明知其已肇事致甲○○倒地受傷，為規避刑事責任，竟另萌生肇事逃逸之犯
    意，未立即下車查看傷者並採取救護或其他必要措施，旋即於迴車後迅速駕車逃
    離現場。嗣經警方據報至現場處理，依肇事現場所遺留之ＶＴ－三三四八號牌照
    循線查知肇事車輛之車主為丙○○後，旋即通報巡邏警網追查肇事車輛，而丙○
    ○發現車牌掉落自知無法逃避刑責，遂於同日下午六時十分許，主動前往高雄縣
    警察局旗山分局建國派出所佯裝查詢是否發生車禍事故時，為警訊問調查而查獲
    ，並於同日晚間七時五十四分許，經警測得其呼氣酒精濃度所含酒精成份達每公
升零點四三毫克（ＭＧ＼Ｌ）。
二、案經高雄縣警察局旗山分局報請臺灣高雄地方法院檢察署檢察官偵查起訴。
    理  由
一、訊據被告丙○○對於右揭時地酒醉駕車及於肇事後明知致人受傷而逃逸之犯行，
    業於本院審理時均坦承不諱，且被告於駕車迴轉中撞及被害人甲○○之機車，致
    被害人甲○○人車倒地受有前述傷害，旋即肇事逃逸之事實，業據證人即被害人
    甲○○於警訊及本院調查中指述明確，並有行政院衛生署旗山醫院診斷證明書、
    道路交通事故調查表、事故現場圖、高雄縣警察局舉發違反道路交通管理事件通
    知單各一份及現場蒐證照片八張附卷可稽，參以被告所駕車輛之前保險桿及車牌
    因與被害人之機車發生撞擊而分別掉落等情，有前揭現場照片可參，顯見兩車撞
    擊之嚴重性，益見被告顯然確知有發生車禍肇事且致人受傷而仍駕車逃逸甚明。
    又按刑法第一百八十五條之三規定所謂之「不能安全駕駛」，係抽象危險犯，固
    不以發生具體危險為必要，若因而發生事故，益徵其不能安全駕駛；而就醫學文
    獻所知，酒精對人體造成之影響，於呼氣時酒精濃度達每公升零點二五毫克（約
    相當於體內血液中酒精濃度五ＭＧ＼ＤＬ或零點零五％）即會輕度中毒，造成
    輕度協調功能降低；呼氣酒精濃度達每公升零點五毫克時（約相當於體內血液中
    酒精濃度一ＭＧ＼ＤＬ或零點一％）屬輕到中度中毒症狀，出現反應較慢、
    感覺減低、影響駕駛之狀況，此有行政院國軍退除役官兵輔導委員會臺北榮民總
    醫院八十八年八月五日（八八）北總內字第二六八六八號函文可參。查被告於肇
    事後經警測得其呼氣酒精濃度達每公升○點四三毫克（ＭＧ＼Ｌ），有酒精測試
    報告一紙在卷可稽，參照前揭說明，已屬輕度中毒，造成輕度協調功能降低、影
    響駕駛之狀況，證人即為被告酒測之乙○○警員並到庭證稱：幫被告酒測時可以
    感覺有明顯酒味，且精神不集中等情，佐以被告復因酒後駕車於迴轉時，因不勝
    酒力致未注意左後方來車狀況而直接撞及被害人所駕之機車而肇事等情，復有刑
    法第一百八十五條之三案件測試觀察紀錄表附卷可憑，足見被告確因飲酒已至駕
    駛技巧障礙，視覺及行為反應能力減低，已達不能安全駕駛動力交通工具之程度
    無訛。準此，足認被告自白核與事實相符，自可採為論斷之依據，事證明確，被
    告酒醉駕車及肇事逃逸之犯行，均堪認定。
二、核被告所為，係犯刑法第一百八十五條之三服用酒類不能安全駕駛動力交通工具
    而駕駛罪及刑法第一百八十五條之四駕駛動力交通工具致人受傷而逃逸罪。被告
    所犯上開二罪，犯意各別，構成要件互殊，應予分論併罰。公訴意旨雖認被告於
    肇事後，在警方尚未查知肇事逃逸者究為何人時即主動向警方自首，係對於未發
    覺之罪自首而接受裁判云云。惟按刑法第六十二條之自首，係以對於未發覺之罪
    ，行為人向該管公務員申告自己之犯罪事實而不逃避接受裁判，始與自首之條件
    相符；又此所謂發覺，並非以有偵查犯罪權責之機關或人員確知其人犯罪無誤為
    必要，如有確切之根據因而對犯人發生合理之懷疑，即足當之（最高法院八十九
    年度台上字第一一○號判決意旨參照）。查被告車輛之車牌已因肇事而遺落在現
    場，且在被告到案之前，警方已依照上開汽車車牌循線查知肇事之車主即為被告
    ，而被告於到案後製作筆錄時復始終表示並不知道有發生車禍而肇事之情形，並
    未申告自己之犯罪事實，業據證人乙○○警員證述明確在卷，並有該份警訊筆錄
    在卷可稽，足認被告係於有偵查犯罪權限之警察機關發現犯罪之後，始到警察機
    關佯裝查詢是否發生車禍事故，所為核與自首之要件不符，是公訴意旨尚有未洽
    ，附此敘明。爰審酌酒後駕車對一般往來之公眾及駕駛人自身皆具有高度危險性
    ，被告明知上情，確仍酒醉駕車，且於駕車肇事致人受傷後，竟心存僥倖，為規
    避刑事責任，於肇事後竟未予被害人必要之救助旋即逃逸，惡性非輕，惟念及被
    告犯後已坦認犯行，且就其肇事傷害被害人之部分已與被害人達成和解，有和解
    書一份在卷足參等一切情狀，分別量處如主文所示之刑，並均諭知易科罰金之折
    算標準，以資懲儆。
據上論斷，應依刑事訴訟法第二百九十九條第一項前段、刑法第一百八十五條之三、
第一百八十五條之四、第四十一條第一項前段、罰金罰鍰提高標準條例第二條，判決
如主文。
本案經檢察官李奇哲到庭執行職務。
中      華      民      國      九十二      年    八    月    二十八    日
                                  臺灣高雄地方法院交通法庭
                                      審判長法  官   莊崑山
                                            法  官   吳為平
                                            法  官   吳俊龍
右正本證明與原本無異。
如不服本判決，應於判決送達後十日內，向本院提出上訴狀。
                                            書記官   蔡淑貞
中      華      民      國      九十二      年    八    月    二十九    日
附錄本案論罪科刑法條：
刑法第一百八十五條之三
服用毒品、麻醉藥品、酒類或其他相類之物，不能安全駕駛動力交通工具而駕駛者，
處一年以下有期徒刑、拘役或三萬元以下罰金。
刑法第一百八十五條之四
駕駛動力交通工具肇事，致人死傷而逃逸者，處六月以上五年以下有期徒刑。


司法院資訊處製作；財團法人民間司法改革基金會備份。
